臺灣高雄地方法院民事判決
                                    111年度雄建簡字第4號
原      告  施駿賢（原名施俊守）    

被      告  李寂銀  
上列當事人間給付承攬報酬事件，於民國111年8月8日辯論終結
，本院判決如下：
    主  文
被告應給付原告新臺幣75,500元及自民國110年11月9日起至清償
日止按週年利率百分之5 計算之利息。
原告其餘之訴駁回。
訴訟費用由被告負擔百分之64，餘由原告負擔。
本判決第1項得假執行。但被告以新臺幣75,500元為原告預供擔
保後得免為假執行。
    事實及理由
一、原告主張：原告前向被告承攬門牌號碼高雄市○○區○○街00號
    房屋(下稱系爭房屋)裝修工程(下稱系爭工程)，約定報酬新
    臺幣（下同）520,000元，被告已給付其中部分款項，尚餘1
    18,000元未給付。又原告施作2樓陽台並無瑕疵，1樓後院水
    電不是原告承攬，被告主張扣款無理由。爰依兩造間契約關
    係提起本件訴訟。並聲明：被告應給付原告118,000元及自
    起訴狀繕本送達翌日起至清償日止按週年利率百分之5 計算
    之利息。
二、被告則以：被告確有款項118,000元未付，但原告施作系爭
    房屋2樓陽台防水層有瑕疵，導致系爭房屋1樓廚房及走廊滲
    漏水，支出修繕費用22,000元，被告因此另雇工重作支出40
    ,000元。又原告施作後院排水不當，導致水流入系爭房屋內
    ，1樓輕隔間受損支出修繕費用5,500元，後院排水重作支出
    15,120元。又兩造約定民國110年1月11日應完工，原告逾期
    至110年7、8月才完工，應賠償被告遲延違約金600,000元，
    原告請求與上開應賠償原告之修補費用、損害及逾期違約金
    抵銷後已無剩餘等詞置辯。並聲明：原告之訴駁回。
三、兩造不爭執事項
  ㈠原告承攬系爭房屋裝修工程，約定報酬520,000元，原約定11
    0年1月11日完工。
  ㈡被告已給付部分款項，尚餘118,000元未給付。
四、兩造爭執事項是否為：
  ㈠被告抗辯原告施作有瑕疵，以修補費用及所受損害為抵銷抗
    辯有無理由?如有抵銷金額若干?
  ㈡被告以遲延完工違約金為抵銷抗辯有無理由?如有，抵銷金額
    若干?　　　　
五、得心證之理由
  ㈠被告抗辯原告2樓陽台防水施作有瑕疵，抗辯對原告有修補費
     用40,000元及1樓廚房天花板油漆費用損害2,500元之債權
     ，並為抵銷抗辯有理由，逾此部分難認被告對原告有債權
     ：
   ⒈按工作有瑕疵者，定作人得定相當期限，請求承攬人修補之
     。承攬人不於前項期限內修補者，定作人得自行修補，並
     得向承攬人請求償還修補必要之費用；工作之瑕疵，因定
     作人所供給材料之性質或依定作人之指示而生者，定作人
     無前三條所規定之權利。但承攬人明知其材料之性質或指
     示不適當，而不告知定作人者，不在此限，民法第493條、
     第496條分別定有明文。另按定作人主張工作有瑕疵，請求
     承攬人負瑕疵擔保責任者，僅須舉證證明工作有瑕疵之事
     實，承攬人如抗辯工作之瑕疵，係因定作人而生者，對此
     項免責之事由，應負舉證責任(最高法院105年度台上字第1
     257號民事判決意旨參照)。準此，被告應先就原告施作之
     系爭工程有瑕疵先為證明後，再由原告就被告指示致生瑕
     疵之事實為證明。經查：
  ①2樓陽台防水部分：原告自陳此部分施作完成後被告通知改善
    3次，原告前2次都有去修補，第3次是被告說不要的，且是
    因為排水蓋被告不願意更換為樣式所致( 見本院卷第152頁)
    。可見2樓陽台防水施作確未達到預期效果，始會數次通知
    原告修補，是被告抗辯此部分施作有瑕疵，堪予採信。原告
    雖主張係因被告不願更換導致有瑕疵，惟衡情排水蓋樣式作
    用應係在過濾進入排水管之雜物，與施作是否會往下發生滲
    漏水應無涉，此外，原告亦未證明瑕疵係因排水蓋樣式所致
    ，是難認原告主張瑕疵因可歸責被告不更換排水蓋樣式乙情
    為真。原告經被告通知後改善修補未果，被告另行故更支出
    之修補費用，自應由原告負擔，被告因此支付40,000元，並
    提出簽收單據為證( 見本院卷第83至85頁)，為抵銷抗辯應
    有理由。
  ②1樓後院排水部分：被告抗辯原告施作1樓後院排水不良乙節
    為原告否認，並主張其僅施作牆壁等泥作部分，排水管及水
    電是被告另行發包等語。被告固當庭提出原告在1樓後院照
    片及報價單為證( 見本院卷第183至193頁)，然上開關於1樓
    後院排水管報價單係敏慧工程行出具，且被告亦自陳一開始
    是找敏慧工程行，但泥作太多敏慧工程行無法作，才給原告
    作，本件敏慧工程行有施作( 見本院卷第154頁)，其雖辯稱
    敏慧工程行是原告找來的，但經原告否認，且被告確有與敏
    慧工程行接洽，其就敏慧工程行為原告找來及原告有承攬此
    部分工項均未舉證以實其說，難認此部分係原告承攬施作範
    圍，被告抗辯原告就此部分施作有瑕疵，應負擔修補費用，
    礙難採信。
  ⒉次按因可歸責於承攬人之事由，致工作發生瑕疵者，定作人
    並得請求損害賠償，民法第495條第1項定有明文。
　①2樓陽台防水瑕疵致系爭房屋1樓廚房及走廊滲漏水部分：原
    告施作2樓陽台防水有瑕疵，如前所述。是依上引規定，倘
    被告因此受有損害得請求原告賠償。原告主張因2樓陽台防
    水施作瑕疵致系爭房屋1樓廚房及走廊滲漏水，需重新油漆
    ，並提出照片及估價單為憑( 見本院卷第73至81頁、第101
    頁、第201至205頁)，自上開照片僅可見天花板有漏水痕跡
    ，牆壁亦有部分水痕，無走道照片，而廚房天花板上方為2
    樓陽台，衡情自會因2樓陽台不具防水功能致水滲入廚房天
    花板，但牆壁水痕部分在靠近桌面位置，非自天花板漏水痕
    跡蔓延往下，又系爭房屋屋齡久遠，亦有自身牆面已喪失防
    水功能之可能性，要難認牆面水痕為2樓陽台防水施作瑕疵
    所致；又原告所提之油漆估價單為1樓室內油漆，工法係水
    泥漆油漆2次，審酌2樓陽台下方1樓廚房天花板面積及周圍
    面積僅數坪，並衡量水泥漆每坪價格約300元至500元等一切
    情狀，認原告請求廚房天花板油漆費用應以2,500元為適當
    ，逾此範圍難認應由原告負賠償責任。
  ②1樓後院排水瑕疵致系爭房屋1樓輕隔間受損部分：原告未承
    攬施作此部分，已如前述。是縱因排水管施作瑕疵至室內淹
    水，亦非由原告負賠償之責，故被告抗辯1樓輕隔間修繕費
    用應由原告賠償無理由。
  ㈡兩造未約定遲延違約金，故被告抗辯對原告有遲延違約金債
    權600,000元並為抵銷抗辯，洵屬無據：
　　按當事人主張有利於己之事實者，就其事實有舉證之責任。
    但法律別有規定，或依其情形顯失公平者，不在此限，民事
    訴訟法第277條定有明文。被告抗辯原告遲延完工應給付被
    告遲延違約金云云，惟原告否認。又被告自陳兩造未約定遲
    延違約金( 見本院卷第101頁)，是以被告主張其對原告有違
    約金債權，洵屬無據。
六、綜上所述，被告尚有118,000元未給付，其以對原告2樓陽台
    防水施作瑕疵修補費用及損害費用共42,500元與原告本件請
    求抵銷有理由，抵銷後原告得請求被告給付75,500元。從而
    ，原告給付被告給付75,500元及自起訴狀繕本送達翌日即11
    0年11月9日起至清償日止按週年利率百分之5 計算之利息，
    為有理由，應予准許。逾此範圍之請求無理由，應予駁回。
七、本件係就民事訴訟法第427 條訴訟適用簡易程序所為被告敗
    訴之判決，爰依同法第389 條第1 項第3 款之規定，就原告
    勝訴部分職權宣告假執行。並依職權諭知免為假執行之擔保
    金額。
八、至兩造其餘之攻擊防禦方法及未經援用之證據，經本院斟酌
    後，認為均不足以影響本判決之結果，自無逐一詳予論駁之
    必要，併此敘明。
九、據上論結，原告之訴一部有理由一部無理由，依民事訴訟法
    第436 條第2 項、第79條、第389 條第1 項第3 款、第392 
    條第2 項規定，判決如主文。
中　　華　　民　　國　 111　　年　　8 　　月　　22　　日
                  高雄簡易庭  法　　　官  楊詠惠
以上正本係照原本作成。
如不服本判決，應於送達後20日內，向本院提出上訴狀並表明上
訴理由，如於本判決宣示後送達前提起上訴者，應於判決送達後
20日內補提上訴理由書（須附繕本）。
中　　華　　民　　國　 111　　年　　8 　　月　　22　　日
                              書　記　官  蔡佩珊